【裁判字號】    97,易,4034
【裁判日期】    971223
【裁判案由】    詐欺
【裁判全文】
臺灣臺中地方法院刑事判決              97年度易字第4034號
公  訴  人  臺灣臺中地方法院檢察署檢察官
被      告  丁○○
上列被告因詐欺案件，經檢察官提起公訴（97年度偵字第436號
），本院判決如下：
    主    文
丁○○無罪。
    理    由
一、公訴意旨略以：被告丁○○與丙○○（由臺灣臺中地方法院
    檢察署另行發佈通緝）基於意圖為自己不法所有之不確定犯
    意聯絡而參與詐欺集團，先由被告丁○○及丙○○向不知情
    之甲○○商借其所申辦之三信商業銀行帳號0000000000號帳
    戶（下稱系爭帳戶）之提款卡；復由上開詐欺集團成員，於
    民國96年9月28日，以網路聯絡被害人乙○○並向其詐稱：
    若欲購買網路購物貨品，請立即匯款至上開帳戶云云，被害
    人乙○○因而陷於錯誤，遂於同日23時許，以提款機匯款之
    方式，匯款新臺幣（下同）8,350元至甲○○上開帳戶；上
    開詐欺集團成員得手後，隨即再由被告丁○○及丙○○承上
    開犯意聯絡，向甲○○謊稱上開帳戶提款卡遭提款機沒收，
    請甲○○協助將上開帳戶內款項領出；並由被告丁○○協同
    甲○○前往臨櫃提領8,500元，甲○○將上開款項交予被告
    丁○○，復由被告丁○○轉交予丙○○，旋經警循線查獲；
    因認被告丁○○涉犯刑法第339條第1項之詐欺取財罪嫌。
二、按犯罪事實應依證據認定之，無證據不得認定犯罪事實。又
    不能證明被告犯罪者，應諭知無罪之判決，刑事訴訟法第15
    4條第2項、第301條第一項分別定有明文。又認定不利於被
    告之事實，須依積極證據，苟積極證據不足為不利於被告事
    實之認定時，即應為有利於被告之認定，更不必有何有利之
    證據。另按事實之認定，應憑證據，如未能發現相當證據，
    或證據不足以證明，自不能以推測或擬制之方法，以為裁判
    基礎；又認定犯罪事實，所憑之證據，雖不以直接證據為限
    ，間接證據亦包括在內，然無論直接或間接證據，其為訴訟
    上之證明，須於通常一般之人均不致於有所懷疑，而得確信
    其為真實之程度者，始得據之為有罪之認定，倘其證明尚未
    達到此一程度，而有合理性懷疑之存在時，即無從為有罪之
    認定，最高法院30年上字第816號判例、40年台上字第86號
    判例、30年上字第1831號判例、76年台上字第4986號判例分
    別著有明文可資參照；又刑事訴訟法第161條已於91年2月8
    日修正公布，其第1項規定：檢察官就被告犯罪事實，應負
    舉證責任，並指出證明之方法。因此，檢察官對於起訴之犯
    罪事實，應負提出證據及說服之實質舉證責任。倘其所提出
    之證據，不足為被告有罪之積極證明，或其指出證明之方法
    ，無從說服法院以形成被告有罪之心證，基於無罪推定之原
    則，自應為被告無罪判決之諭知，最高法院92年台上字第12
    8號判例參照。
三、公訴意旨認被告丁○○涉犯刑法第339條第1項之詐欺取財罪
    嫌，主要係以被告丁○○於偵查中自承有協同甲○○前往提
    領款項並填寫提款單、被害人乙○○之警詢指訴、證人甲○○於警詢及偵查中之證述及證人甲○○系爭帳戶之開戶基本
    資料及交易明細等為其論據。惟訊據被告丁○○堅決否認涉
    有詐欺取財犯行，辯稱：96年10月2日當天伊剛好放假，並
    開伊姐姐的車子，甲○○就叫伊陪同去三信領錢，丙○○並
    沒有一同前往，且甲○○領完錢後所拿給伊的4千元是要付
    房租的錢，因為在銀行時甲○○忙著與櫃檯小姐洽談提款卡
    申報遺失的事情，所以伊才幫甲○○填寫提款單上的日期及
    金額，但簽名是甲○○自己簽的；伊並不知道丙○○有沒有
    跟甲○○借提款卡使用，當時伊與甲○○2人合租公寓居住
    ，租金每月8千元，甲○○負擔一半，所以當天甲○○領了8
    千5百元後，才交給伊4千元支付房租等語。經查：
（一）被害人乙○○因遭詐騙集團成員詐騙，而於96年9月28日
      晚上11時許，匯款8,350元至證人甲○○系爭帳戶內之事
      實，雖有被害人乙○○於警詢中之指述及其提出之合作金
      庫銀行帳簿及交易往來明細影本暨三信商業銀行股份有限
      公司96年10月25日三信銀業字第9603105號函檢附證人甲○○系爭帳戶之開戶基本資料及交易往來明細在卷足稽而
      堪認定，惟被害人乙○○所匯入系爭帳戶之款項於96年9
      月28日旋即遭人以系爭帳戶之提款卡至中國信託商業銀行
      設置之ATM自動櫃員機提領8千元完畢，此有三信商業銀行
      股份有限公司97年7月14日三信銀管字第9702017號函附卷
      可參，而被告於96年9月28日當天自21時53分32秒起至翌
      日10時15分7秒止，均在臺中縣大里市○○路○段446-8號
      「湯姆熊歡樂世界」大里店上班，亦有該店於96年9月份
      被告之「員工出勤刷卡明細表」乙紙在卷可考，是被害人
      乙○○匯入之款項並非被告本人或協同他人持提款卡提領
      乙情，實堪認定。
（二）公訴人雖認證人甲○○上開系爭帳戶之提款卡係被告與其
      男友丙○○一同向證人甲○○所借用云云，惟證人甲○○
      於偵查中證述：「（問：丙○○為何叫你提領你帳戶內的
      錢？）因為丙○○曾在本（96）年9月底跟我說有朋友要
      匯錢給他，要向我借提款卡讓朋友匯錢進來，我當時就把
      三信商業銀行南屯分行帳號000-0000000000號的提款卡借
      給丙○○，但是隔天他就說我的提款卡因密碼輸入錯誤，
      被提款機沒收，要我向銀行辦理遺失，並向我借三信銀行
      的存摺，說要去刷看看朋友有沒有匯錢進來，我就把存摺
      借給丙○○，丙○○刷完後，告訴我說他朋友有匯錢進來
      了，要我拿存摺去幫他領錢，丙○○就跟他女朋友丁○○
      開車載我到三信商業銀行南屯分行，丙○○在車上等，由
      丁○○跟我一起到銀行領錢，丁○○填好提款單交給我去
      領，我記得領了大約7、8千元，之後我就把錢交給丁○○
      ，丁○○上車後就拿給丙○○了。」、「（問：你三信商
      業銀行南屯分行之帳戶有無另外借予或販售給其他人使用
      ？）除了曾借給丙○○之外，沒有借予或販售給其他人使
      用。」等語，是向證人甲○○借用系爭帳戶之提款卡使用
      者應係丙○○一人，並非被告與丙○○一同向證人甲○○
      借用；又證人甲○○既僅將系爭帳戶之提款卡交付丙○○
      使用，而被告於96年9月28日晚上11時至12時均在上班中
      ，無可能與丙○○一同持提款卡至中國信託商業銀行之
      ATM提領款項，是被害人乙○○所匯入證人甲○○系爭帳
      戶內之款項，應係丙○○以提款卡所提領無訛。
（三）被告雖確有與證人甲○○一同於96年10月2日至三信商業
      銀行南屯分行，由被告填寫提款單後交由證人甲○○臨櫃
      提領現金8,500元，然姑不論當時係如證人甲○○所證述
      ，係被告與丙○○一同授意證人甲○○臨櫃提領款項，抑
      或如被告所辯伊僅是陪同證人甲○○提領款項後，拿取其
      中4千元抵扣證人甲○○應負擔之房租，依系爭帳戶之交
      易明細顯示（詳本院卷第12、13頁），被告與證人甲○○
      於96年10月2日臨櫃提領之8,500元，其主要資金來源係於
      96年9月29日有一筆8,350元自某郵局帳戶轉入之匯款，而
      該筆自郵局帳戶轉入之匯款是否即為詐騙集團詐騙其他被
      害人所取得之款項，依卷內現存證據尚不足以認定，是被
      告縱有協同證人甲○○提領該筆現金8,500元，亦難認係
      實施詐欺取財犯行之取財行為。
（四）綜上所述，本件被害人乙○○雖因遭詐騙而於96年9月28
      日晚上11時許，匯款8,350元至案外人甲○○系爭帳戶內
      ，且於同日旋即遭人以提款卡領走，惟被告當時人既尚在
      「湯姆熊歡樂世界」大里店上班中，實難認被告有參與提
      領該筆詐欺款項之取財行為；又據證人甲○○之證述，向
      證人甲○○借用系爭帳戶提款卡使用者為丙○○，並非被
      告，是被害人乙○○所匯入證人甲○○系爭帳戶之款項，
      應極有可能為丙○○所提領，而與被告並無干係；縱然被
      告確有於96年10月2日與證人甲○○一同前往銀行臨櫃提
      領現金8,500元，因查無證據證明該筆款項亦係某被害人
      遭詐騙後所匯入之款項，則被告協同證人甲○○領款之行
      為，即與詐欺取財犯行無涉。此外，復查無其他積極證據
      足資認定被告有公訴人所指之詐欺取財犯行，揆諸首揭法
      條及裁判意旨，應認本件證據不足證明被告犯罪，依法應
      為被告無罪之諭知。另檢察官雖於97年12月9日經本院依
      檢察官之聲請傳喚證人甲○○未到庭後，再度聲請證人甲○○到庭詰問，惟本院認證人甲○○於偵查中業已證述明
      確，且本件被害人乙○○所匯入之款項如前所述確非被告
      所提領，因認無再行傳喚證人甲○○到庭詰問之必要，附
      此敘明。
據上論斷，應依刑事訴訟法第301條第1項，判決如主文。
中    華    民    國    97    年    12    月    23    日
                  刑事第十三庭  審判長  法  官  李秋娟
                                        法  官  黃裕仁
                                        法  官  許月馨
上正本證明與原本無異。
如不服本判決，應於收受送達後10日內向本院提出上訴書狀（應
敘述具體理由並附繕本）。
上訴書狀如未敘述理由，應於上訴期間屆滿後20日內補提理由書
於本院。
                                        書記官  黃美雲
中    華    民    國    97    年    12    月    23    日


司法院資訊處製作；財團法人民間司法改革基金會備份。
